【裁判字號】    96,訴,2597
【裁判日期】    970502
【裁判案由】    毒品危害防制條例
【裁判全文】
臺灣板橋地方法院刑事判決              96年度訴字第2597號
公  訴  人  臺灣板橋地方法院檢察署檢察官
被      告  甲○○
                     (現於臺灣臺東監獄東成分監執行中)
選任辯護人  王永森律師
被      告  戊○○
                     (現於臺灣桃園女子戒治所執行中)
選任辯護人  莫怡萍律師
上列被告因違反毒品危害防制條例案件，經檢察官提起公訴（96
年度偵字第11637 號）及移送併辦 (96年度偵字第16594 號)，
本院判決如下：
    主  文
甲○○共同轉讓第一級毒品，累犯，處有期徒刑壹年肆月。又共
同轉讓第一級毒品，累犯，處有期徒刑壹年肆月。應執行有期徒
刑貳年陸月。
戊○○共同轉讓第一級毒品，處有期徒刑壹年參月。又共同轉讓
第一級毒品，處有期徒刑壹年參月。應執行有期徒刑貳年肆月。
甲○○、戊○○其餘被訴部分均無罪。
    事  實
一、甲○○（綽號「大雞」) 曾於民國93年間，因施用毒品案件
    ，經本院以93年度訴字第550 號判處有期徒刑6 月確定，於
    93年11月16日執行完畢；復於94年間，因施用毒品案件，經
    本院以94年度訴字第309 號各判處有期徒刑4 月、8 月，應
    執行有期徒刑10月確定，甫於95年7 月29日縮刑期滿執行完
    畢。甲○○、戊○○均明知海洛因係毒品危害防制條例所列
    管之第一級毒品，不得轉讓及持有，竟共同基於轉讓第一級
    毒品海洛因之犯意聯絡，於96年5 月初某日，在臺北縣中和
    市○○街地球村社區門口，以新臺幣 (下同)1000 元之代價
    ，有償轉讓第一級毒品海洛因1 小包 (重量不明) 予己○○
    施用；復共同基於轉讓第一級毒品海洛因之犯意聯絡，於96
    年5 月13日，在臺北縣永和市樂華市場附近，以1000元之代
    價，有償轉讓第一級毒品海洛因1 小包 (重量不明) 予乙○○施用。嗣甲○○於96年5 月16日上午11時55分許，為警在
    臺北縣永和市○○路368 號7 樓之7 住處搜索查獲，並扣得
    分裝勺1 支、手機1 支（含0000000000號SIM 卡1 張）、三
    星牌照相機1 台等物。
二、案經臺北市政府警察局刑事警察大隊報請臺灣板橋地方法院
    檢察署檢察官偵查起訴。
    理  由
一、證據能力部分：
  (一)證人己○○、乙○○、丙○○於偵查中就被告甲○○、戊○○部分向檢察官所為陳述之證據能力：
    按被告以外之人於審判外之言詞或書面陳述，除法律有規定
    者外，不得作為證據，刑事訴訟法第159 條第1 項定有明文
    。而被告以外之人於偵查中向檢察官所為之陳述，除顯有不
    可信之情況者外，得為證據，為同法第159 條之1 第2 項所
    明定。本件證人己○○、乙○○、丙○○於偵查中，曾以證
    人身分就被告甲○○、戊○○所涉犯罪事實，向檢察官具結
    證述，本院查無顯有不可信之情況，自得為證據。
  (二)證人己○○、乙○○於警詢調查中所為陳述之證據能力：
    1.按刑事訴訟法第159 條之2 規定：被告以外之人於檢察事
      務官、司法警察官或司法警察調查中所為之陳述，與審判
      中不符時，其先前之陳述具有較可信之特別情況，且為證
      明犯罪事實存否所必要者，得為證據。其所謂「具有可信
      之特別情況」（即學理上所稱之「特信性」），係指其陳
      述係在特別可信為真實之情況下所為者而言。例如被告以
      外之人出於自然之發言、臨終前之陳述，或違反自己利益
      之陳述等特別情形均屬之。蓋被告以外之人在類此特別情
      況下所為之陳述，其虛偽之可能性偏低，可信之程度較高
      ，若該項陳述為證明犯罪事實存否所必要，依上規定，自
      得構成傳聞法則之例外，而承認其證據能力。上開規定所
      指「具有較可信之特別情況」，係屬傳聞證據例外取得證
      據能力之特別要件，與一般供述證據必須具備任意性之證
      據能力要件有別，二者不可混為一談。故被告以外之人於
      檢察事務官、司法警察官或司法警察調查中所為之陳述，
      縱係出於任意性，然仍必須具備「具有較可信之特別情況
      」及「證明犯罪事實存否所必要」之要件，始能採為證據
      。不能僅以被告以外之人在檢察事務官、司法警察官或司
      法警察調查中所為之陳述係出於其任意性，即謂具有特別
      可信之情況，而承認其證據能力 (參見最高法院95年度台
      上字第918 號判決意旨)。
    2.經查：證人己○○、乙○○於本院審理中，就渠等向被告
      取得海洛因過程之證述，與其在警詢調查中之供述內容有
      間。證人己○○於警詢調查中供稱：「 (問：你交易毒品
      時如何俗稱海洛因？一張又代表新台幣多少？)我 都不用
      講，都直接跟他說一張，他就知道我是要跟他買海洛因新
      台幣1 仟元，所以一張代表新台幣一仟元」、「 (問：同
      上請你詳述你與綽號『大雞』交易毒品20幾次之地點、重
      量及金額)地 點大部分在台北縣中和市○○○○○街往新
      店市○○路段，那裡有棟大樓叫『地球村』，都在大樓前
      面，重量不知道，裝入針筒約18線 (俗稱18個刻度)， 幾
      乎都是購買新台幣一仟元 (以下同)」 （見臺灣板橋地方
      法院檢察署96年偵字第11637 號偵查卷第18、19頁），而
      證人乙○○於警詢調查中亦供稱：「問：你交易毒品時如
      何俗稱海洛因？一張又代表新台幣多少？) 我都不用講，
      都直接跟他說一張，他就知道我是要跟他買海洛因新台幣
      1 仟元，所以一張代表新台幣一仟元」、「 (問：同上請
      你詳述你與綽號大雞交易毒品之地點、重量及金額)地點
      大部分在台北縣中和市○○○○○街往新店市○○路段，
      那裡有棟大樓叫『地球村』，都在大樓前面，重量不知道
      ，就是水裝了我就打入體內。幾乎都是購買新台幣一仟元
       (以下同)」 （見臺灣板橋地方法院檢察署96年偵字第
      11637 號偵查卷第33、34頁），參以己○○、乙○○於上
      開警詢調查中之陳述，除少部分相異外，其餘筆錄記載內
      容幾完全雷同，顯違自然發言之常情。準此，因上開有違
      自然發言之情事，本院無從認己○○、乙○○之警詢調查
      陳述已「具有較可信之特別情況」，自不得採為證據。
二、認定犯罪事實之證據及理由部分：
    訊據被告甲○○對於公訴意旨所指涉嫌販賣海洛因予己○○
    、乙○○之事實堅詞否認 (就此部分之論斷詳後述)， 被告
    戊○○則坦承曾與己○○、乙○○合資購買海洛因之事實。
    經查：被告二人以1000元1 小包之代價交付海洛因予己○○
    、乙○○之事實，業據證人己○○、乙○○於本院審理 (
    見本院96年10月12日審判筆錄第11至13頁、96年11月9 日審
    判筆錄第14頁)及 偵查 (見臺灣板橋地方法院檢察署96年度
    偵字第11637 號第78至79頁、第74至75頁) 中結證明確，復
    據證人即共同被告戊○○就被告甲○○上開犯行部分，於審
    理中證述明確 (見本院96年10月12日審判筆錄第27至31 頁)
    ，參以證人己○○、乙○○於96年5 月16日為警查獲涉嫌施
    用海洛因後，經分別採取其尿液送驗結果，均驗出嗎啡陽性
    反應，有台灣尖端先進生技醫藥股份有限公司96年5 月30日
    尿液檢體編號013778、013779號濫用藥物檢驗報告附於本院
    卷 (第2 宗) 足考，足認證人己○○、乙○○所證稱於96年
    5 月16日經警查獲前，各以1000元1 小包代價自被告取得海
    洛因一節，應堪採信。被告此部分犯行，已堪認定。
三、論罪科刑部分：
    核被告所為，均係犯毒品危害防制條例第8 條第1 項之轉讓
    第一級毒品罪。
  (一)公訴人雖認被告上開行為，係共犯同條例第4 條第1 項之販
    賣第一級毒品罪。
    1.惟按販賣毒品罪之成立，以行為人主觀上有營利意圖為必
      要（參照最高法院67年台上字第2500號、69年台上字第
      1675號判例意旨），即須行為人以牟取利益為目的，賤買
      貴賣，從中取利。易言之，所謂販賣毒品行為，係行為人
      基於營利之目的，而販入或賣出毒品而言。苟非基於營利
      之意圖，而以原價或低於原價有償轉讓毒品與他人，僅得
      以轉讓毒品罪論處；若無營利之意圖，僅基於幫助施用毒
      品者取得供施用毒品之目的，而出面代購，或共同合資購
      買並分攤價金及分受毒品，則屬應否成立施用毒品罪或其
      幫助犯之範疇，三者行為互殊，且異其處罰（參見最高法
      院96年度台上字第6725號、93年度台上第1651號判決意旨
      ）。故毒品提供者若基於營利之意圖，衡情自當計算販入
      、售出毒品之精確數量，以達有利可圖之目的。
    2.經查：公訴意旨認被告係自95年12月間某日起至96年5 月
      13日止，由甲○○在臺北縣某處，向不詳姓名、年籍且綽
      號「阿明」之人，以每0.9 公克5000元之代價，販入第一
      級毒品海洛因，依此計算，被告購入毒品之成本價為0.1
      公克約555. 56 元。而證人乙○○於審理中則證稱，係以
      1000元取得0. 5CC針筒 (共50刻度)25 至30刻度之海洛因
       (見本院96年11月9 日審判筆錄第17頁)， 原難認被告以
      此對價轉讓海洛因確有利潤可圖。參以證人己○○於審理
      中亦結證稱，其係因施用毒品之需，於無從連絡藥頭時，
      始請被告調用毒品，且被告曾要求將取得毒品之代價交付
      綽號「二齒」之不詳姓名人士等情 (見本院96年10月12日
      審判筆錄第11至13頁)， 則倘被告確係基於營利之目的而
      販售毒品圖利時，當以收受販毒之對價金錢為常態，惟被
      告既曾指示證人己○○將購毒代價交付他人，足認其是否
      確屬主觀上有營利之意圖，而得以販賣第一級毒品之罪名
      相繩，尚屬有疑。此外，本件除吸管類之分裝勺1 支、手
      機1 支及三星牌照相機1 台外，並未扣得任何第一級毒品
      或分裝袋、電子磅秤等其他補強證據，有扣押物品目錄表
      1 份在卷可稽，復據證人丁○○於審理中結證明確 (見本
      院96年10月12日審判筆錄第22頁)， 更足認依卷內證據，
      並無被告有上開販賣第一級毒品之積極證據。準此，為貫
      徹刑事訴訟嚴格證明之原則，就此部分犯行自不得遽予認
      定，應為被告甲○○、戊○○有利之認定。公訴人認應同
      論以販賣第一級毒品罪，容有未洽，然其基本社會事實要
      屬同一，應由本院變更起訴法條適用之，以期適法。
  (二)被告甲○○、戊○○間，就上開犯行有犯意聯絡及行為分擔
    ，應論以共同正犯。被告甲○○有如犯罪事實欄一所載之論
    罪科刑執行情形，有臺灣高等法院被告前案紀錄表在卷可稽
    ，其於有期徒刑執行完畢後，5 年之內再犯本件有期徒刑以
    上之罪，為累犯，應依刑法第47條第1 項之規定加重其刑。
    被告二人轉讓海洛因前後持有第一級毒品之低度行為，分別
    為轉讓之高度行為所吸收，均不另論罪。而被告所犯2 次轉
    讓第一級毒品罪，犯意各別，行為互殊，應予分論併罰。爰
    審酌海洛因具有高度成癮性，戒解不易，嚴重危害國人身心
    健康，為國法所厲禁，被告恣意有償轉讓海洛因供他人施用
    ，藐視公共規範，應嚴予非難，兼衡其素行、智識程度、所
    獲利益及對社會治安所肇危害，暨被告戊○○就提供海洛因
    予己○○、乙○○一節，並無隱諱等一切情狀，分別量處如
    主文所示之刑，並定其應執行之刑。又被告所犯轉讓第一級
    毒品罪，其犯罪時間係在96年4 月24日以後，不符中華民國
    九十六年罪犯減刑條例所定得減刑之條件，附此說明。
  (三)扣案之分裝勺1 支、手機1 支（含0000000000號SIM 卡1 張
    ），尚無證據足認與本件犯行相關，爰不併予宣告沒收。至
    三星牌照相機1 台係證人丙○○所有，自不得併予沒收，附
    此說明。
四、無罪部分：
  (一)公訴意旨另以：被告甲○○、戊○○共同基於販售第一級毒
    品海洛因之犯意連絡，而為下列行為：
    1.自96年1 月間某日起至同年4 月底某日止 (被告於5 月初
      某日共同轉讓海洛因予己○○之行為，業據認定如上)，
      陸續在臺北縣中和市○○街「地球村社區」門口等處，以
      1000元1 小包之代價，販賣第一級毒品海洛因20餘次予己○○施用。
    2.自96年1 、2 月間某日起至同年5 月13日前某日 (被告於
      5 月13日共同轉讓海洛因予乙○○之行為，業據認定如上
      )止 ，陸續在上開「地球村社區」門口等處，以1000 元1
      小包之代價，販賣第一級毒品海洛因多次予乙○○施用。
    3.自95年12月間某日起至96年1 月25日止，陸續在臺北縣永
      和市○○路SOGO百貨公司旁之麥當勞，分別以每小包1000
      元、500 元、900 元加數位相機1 台不等之代價，販賣第
      一級毒品海洛因5 、6 次予丙○○施用。
    因認被告甲○○、戊○○另涉犯毒品危害防制條例第4 條第
    1 項之販賣第一級毒品罪嫌。
  (二)按犯罪事實應依證據認定之，無證據不得認定犯罪事實；不
    能證明被告犯罪者，應諭知無罪判決，刑事訴訟法第154 條
    第2 項、第301 條第1 項分別定有明文。
    1.犯罪事實之認定應憑證據，如未能發現相當證據，或證據
      不足以證明，自不能以推測或擬制之方法，作為裁判基礎
      （參照最高法院40年度台上字第86號判例意旨）；且認定
      犯罪事實所憑之證據，雖不以直接證據為限，間接證據亦
      包括在內，然而無論直接證據或間接證據，其為訴訟上之
      證明，須於通常一般之人均不致有所懷疑，而得確信其為
      真實之程度者，始得據為有罪之認定，倘其證明尚未達到
      此一程度，而有合理之懷疑存在而無從使事實審法院得有
      罪之確信時，即應由法院為諭知被告無罪之判決（參照最
      高法院76年度台上字第4986號判例意旨）。再者，檢察官
      對於起訴之犯罪事實，應負提出證據及說服之實質舉證責
      任。倘其所提出之證據，不足為被告有罪之積極證明，或
      其指出證明之方法，無從說服法院以形成被告有罪之心證
      ，基於無罪推定之原則，自應為被告無罪判決之諭知（參
      照最高法院92年度台上字第128 號判例意旨）。
    2.又施用毒品者，其所稱向某人購買之供述，須補強證據以
      擔保其供述之真實性。良以施用毒品者其供述之憑信性本
      不及於一般人，況施用毒品者其供出來源，因而破獲者，
      法律復規定得減輕其刑，其有為偵查機關誘導、或為邀輕
      典而為不實之陳述之可能，其供述之真實性自有合理之懷
      疑。是本院一貫之見解，認施用毒品者關於其向某人購買
      毒品之供述，必須補強證據佐證，以擔保其供述之真實性
      ，俾貫徹刑事訴訟無罪推定及嚴格證明之基本原則。又關
      於毒品施用者其所稱向某人購買毒品之供述，必須補強證
      據佐證，係指毒品購買者之供述縱使並無瑕疵，仍須補強
      證據佐證而言，以擔保其供述之真實性。該所謂補強證據
      ，必須與施用毒品者關於相關毒品交易之供述，具有相當
      程度之關連性，且足使一般人對於施用毒品者之供述無合
      理之懷疑存在，而得確信其為真實，始足當之（參見最高
      法院95年度台上字第6850號判決意旨）。
  (三)公訴意旨認被告甲○○、戊○○涉犯上開販賣海洛因罪嫌，
    係以(1)被告甲○○於警詢及偵查中之供述；(2)證人己○○、
    乙○○於偵查、本院審理中之證述及證人丙○○於警詢、偵
    查、本院審理中之證述；(3)臺灣板橋地方法院檢察署通訊監
    察書、監聽譯文表；(4)證人即查獲本案員警丁○○之證言(5)
    本院搜索票、搜索扣押筆錄、扣押物品目錄表各1 份及扣案
    分裝勺1 支、手機1 支、三星牌照相機1 台等證據資料為憑
    。訊據被告甲○○、戊○○堅詞否認有販賣海洛因之犯行，
    辯稱伊並未販賣海洛因等語。茲分述本院判斷如下：
    1.關於被告甲○○、戊○○涉嫌於上開時間、地點販賣海洛
      因予己○○、乙○○部分
      刑事訴訟法第154 條明揭裁判證據主義之宗旨，該條所
        謂證據，係指合法之積極證據，就犯罪事實能為具體之
        證明者而言。而所稱事實，不僅指犯罪行為而言，即犯
        罪之時、日、處所、態樣、結果等，舉凡關乎犯罪構成
        要素或資以辨別犯罪同一性之事項，均包括在內。
      經查：被告甲○○於警詢及偵查中均否認上開犯行，未
        曾自白，自無從以其供述為被告不利之認定。再以本件
        證人己○○、乙○○就被告於上開公訴意旨所指時間，
        陸續在上開地點等處販賣毒品多次之陳述，於偵查、審
        理中均未就每次犯罪之時間、販賣之數量，依序為明確
        之指證，則能否執該部分含糊之證言資為被告多次犯罪
        事實之具體證明，原屬有疑。至公訴人據以為憑之通訊
        監察書、監聽譯文表，固證明證人己○○、乙○○曾與
        被告二人以暗語磋商購買不詳物品之事實，惟嗣後是否
        確有海洛因之交易，其數量、價錢等情，及被告是否基
        於營利之意圖，而以高於原價出售毒品，或僅基於幫助
        施用毒品者取得之目的而出面代購，或共同合資購買並
        分攤價金、分受毒品等情，均無其他證據足資證明，自
        無從僅由該等通訊監察譯文，即據以認定被告有販賣第
        一級毒品海洛因之行為。
      此外，本件除吸管類之分裝勺1 支、手機1 支及三星牌
        照相機1 台外，並未扣得任何第一級毒品或分裝袋、電
        子磅秤等其他補強證據，有扣押物品目錄表1份 在卷可
        稽，復據證人丁○○於審理中結證明確 (見本院96年10
        月12日審判筆錄第22頁)， 更足認依卷內證據，並無被
        告有上開販賣第一級毒品之其他積極證據。
      綜上所述，由卷內證據所示，除證人己○○、乙○○上
        開含糊之證言外，尚無其他積極證據足資佐證被告甲○○、戊○○確有上開販賣海洛因予己○○、乙○○之事
        實，為貫徹刑事訴訟無罪推定及嚴格證明之原則，就此
        部分犯行自不得遽予認定，應為被告二人有利之認定，
        而為無罪之諭知。
    2.關於被告甲○○、戊○○涉嫌販賣海洛因予丙○○部分
      公訴意旨所指丙○○自95年12月間某日起至96年1 月25
        日止，陸續在臺北縣永和市○○路SOGO百貨公司旁之麥
        當勞，分別以每小包1000元、500 元、900 元加數位相
        機1 台不等之代價，向被告二人購買第一級毒品海洛因
        5 、6 次，固有證人丙○○於警詢、偵查及本院審理中
        之證述為憑，惟依證人丙○○之證述內容，均未就每次
        犯罪之時間、販賣之數量，依序為明確之指證，則依上
        開說明，能否執該部分含糊之證言資為被告多次犯罪事
        實之具體證明，亦屬有疑。
      至公訴人據以為憑之通訊監察書、監聽譯文表，亦僅足
        認證人丙○○曾與被告以暗語磋商購買不詳物品之事實
        ，惟嗣後是否確有海洛因之交易，其數量、價錢等情，
        及被告是否基於營利之意圖，而以高於原價出售毒品，
        或僅基於幫助施用毒品者取得之目的而出面代購，或共
        同合資購買並分攤價金、分受毒品等情，均無其他證據
        足資證明，自無從僅由該等通訊監察譯文，即據以認定
        被告有販賣第一級毒品海洛因之行為。
      抑且，依證人即共同被告戊○○之證述，被告曾交付糖
        予證人丙○○ (見本院96年10月12日審判筆錄第30頁)
        ，並未交付毒品，則被告是否確曾交付毒品一節，公訴
        人並未提出證人丙○○之尿液檢驗報告資為憑證，原屬
        有疑。況如上所述，本件並未扣得任何第一級毒品或分
        裝袋、電子磅秤等其他補強證據，有扣押物品目錄表一
        份在卷可稽，復據證人丁○○於審理中結證明確 (見本
        院96年10月12日審判筆錄第22頁)， 更足認依卷內證據
        ，並無被告有上開販賣第一級毒品之其他積極證據。
      準此，除證人丙○○上開含糊之證述外，尚無其他任何
        補強證據足資佐證被告確有販賣海洛因予證人丙○○之
        事實，被告此部分犯行亦不得遽予認定。
  (四)綜據上述，本案依公訴人所提事證，就被告甲○○、戊○○
    於上開時、地販賣海洛因予己○○、乙○○及丙○○之犯罪
    事實，尚未達於通常一般之人均不致有所懷疑，而得確信為
    真實之程度。此外，復查無其他積極證據足資證明被告甲○○、戊○○有公訴人所指上開販賣第一級毒品之犯行，核屬
    不能證明被告犯罪，應就此部分為被告甲○○、戊○○無罪
    之諭知，以昭審慎。
據上論斷，應依刑事訴訟法第299 條第1 項前段、第300 條、第
301 條第1 項，毒品危害防制條例第8 條第1 項，刑法第11條、
第28條、第47條第1 項、第51條第5 款，判決如主文。
本案經檢察官楊大智到庭執行職務。
中    華    民    國    97    年    5     月    2     日
                      臺灣板橋地方法院刑事第四庭
                          審判長法  官  許  政  賢
                                法  官  吳  冠  霆
                                法  官  廖  怡  貞
以上正本證明與原本無異
如不服本判決應於送達後10日內向本院提出上訴狀
                                書記官  廖  美  紅
中    華    民    國    97    年    5     月    7     日
附錄本案論罪科刑法條全文：
毒品危害防制條例第8條
轉讓第一級毒品者，處1年以上7年以下有期徒刑，得併科新臺幣
1百萬元以下罰金。
轉讓第二級毒品者，處6月以上5年以下有期徒刑，得併科新臺幣
70萬元以下罰金。
轉讓第三級毒品者，處3年以下有期徒刑，得併科新臺幣30萬元
以下罰金。
轉讓第四級毒品者，處1年以下有期徒刑，得併科新臺幣10萬元
以下罰金。
前四項之未遂犯罰之。
轉讓毒品達一定數量者，加重其刑至二分之一，其標準由行政院
定之。


司法院資訊處製作；財團法人民間司法改革基金會備份。
